智慧財產及商業法院民事裁定  
111年度民專抗字第5號
抗  告  人  阮曼昀                                   
上列抗告人與相對人曼妙思企業有限公司間聲請保全證據事件，
抗告人對於中華民國111年2月23日本院111年度民聲字第8號裁定
提起抗告，本院裁定如下：
    主  文
抗告駁回。
抗告訴訟費用由抗告人負擔。
    理  由
一、聲請及抗告意旨略以：抗告人為中華民國第D183300號「口
    紅容器」設計專利（下稱系爭專利）之專利權人，專利權期
    間自民國106年5月21日至120年10月6日止。相對人生產銷售
    之「UNICAT變臉貓魅惑凝潤唇膏」（下稱系爭產品）經比對
    已落入系爭專利範圍。系爭產品之「生產紀錄、生產報表、
    合約書、電子郵件、訂單、採購單、進貨單、出貨單、銷貨
    紀錄、進項與銷項統一發票、會計憑證、進出口報單、庫存
    明細表及其他有關製造、販賣系爭產品之數量、銷售價格等
    文件或電磁紀錄」（下稱系爭資料）為損害賠償計算之重要
    證據，僅相對人可得支配並能輕易隱匿、銷毀，中國購物平
    台天貓、淘寶網等相關銷售文件難期透過對岸司法單位協助
    調查取證，另Yahoo購物網已停售系爭產品，堪認系爭資料
    有滅失或礙難使用之虞。又系爭資料之保全有助紛爭解決，
    而有確定事、物現狀之法律上利益及必要性，爰依民事訴訟
    法第368條第1項規定聲請本件保全證據。抗告人已釋明上開
    事實，非濫用證據保全制度，亦無摸索證明之嫌，原裁定容
    有違誤，爰提起抗告。並聲明：㈠原裁定廢棄。㈡請准就相對
    人位於「臺中市○區○○里○○路○段○○號○樓」，關於系爭產品
    之系爭資料以拍照、影印、複製或其他必要之方式予以保全
    。
二、按證據有滅失或礙難使用之虞，或經他造同意者，得向法院
    聲請保全；就確定事、物之現狀有法律上利益並有必要時，
    亦得聲請為鑑定、勘驗或保全書證；保全證據之聲請，應表
    明下列各款事項：㈠他造當事人，如不能指定他造當事人者
    ，其不能指定之理由。㈡應保全之證據。㈢依該證據應證之事
    實。㈣應保全證據之理由。前項第1款及第4款之理由，應釋
    明之，民事訴訟法第368條第1項、第370條分別定有明文。
    所謂釋明，係指提出可即時調查之證據，足使法院信其主張
    大致可信而言。又修正民事訴訟法之證據保全制度，基於當
    事人自行研判紛爭之實際狀況，可助於其尋求解決紛爭之手
    段，以消弭訴訟，乃擴大賦與當事人在起訴前蒐集事證資料
    之機會，而於同法第368條第1項後段增訂「就確定事、物之
    現狀」，亦得聲請為鑑定、勘驗或保全書證之規定，不以證
    據有滅失或礙難使用之虞為限，然仍須於有法律上利益並有
    必要時，始得為之，以防止濫用而損及他造之權益，並避免
    司法資源之浪費。此項「就確定事、物之現狀」程序，一方
    面係為實現證據開示之機能，另一方面難免有摸索性證明之
    虞，如何避免二者間之衝突，應視紛爭之類型、聲請人與他
    造對事證之獨占程度，綜合接近證據程度、武器平等原則、
    利益權衡原則，予以平衡考量，以為「必要性」之判斷（最
    高法院105年度台抗字第774號民事裁定參照）。
三、經查：
　㈠就證據有滅失或礙難使用之虞部分： 
　　抗告人雖主張：系爭資料均置於相對人使用支配範圍，相對
    人可輕易變更、隱匿、銷毀；中國購物平台之相關銷售文件
    ，難期對岸司法單位協助調查取證；系爭產品於Yahoo販賣
    頁面顯示「已停售」，可見系爭資料確實有滅失或礙難使用
    之虞云云。惟依抗告人所提網路購物頁面（見原審卷第33至
    69頁）可知，相對人既將系爭產品上架於FACEBOOK網頁、小
    三美日、YAHOO奇摩購物、HaWooo好物飛行、蝦皮購物、LIN
    E購物平台、天貓、淘寶網、carousell旋轉拍賣等國內外網
    路購物平台，則有關系爭產品之販賣數量、銷售金額等相關
    證據，國內部分可透過發函向上開購物平台業者函調取得，
    國外部份可透過司法互助調查取證方式向第三人調取，至於
    統一發票、進出口報單，亦可向稅捐機關、關務署等相關單
    位調取。另有關系爭產品生產紀錄、生產報表等製造資料，
    可向第三人即系爭產品之製造商芳絲生物科技有限公司調取
    (見原審卷第30頁)。因此，系爭資料既可於本案訴訟中經由
    調查證據方式向第三人取得客觀資料，非相對人可片面竄改
    或隱匿，即難認抗告人已釋明該等資料有何滅失或礙難使用
    之虞。
　㈡就確定事、物之現狀有法律上之利益並有必要部分：
　　抗告人雖主張：藉由系爭資料開示程序得確定侵害系爭專利
    之物品數量、侵權行為、損害賠償範圍、損害發生原因及責
    任歸屬等事實或其所需費用，有助於紛爭解決、簡化爭點及
    審理集中化，自有確定事或物之現狀而有法律利益之必要云
    云。惟民事訴訟法第368條第1項後段關於「就確定事、物之
    現狀」，亦得聲請為鑑定、勘驗或保全書證之規定，固得促
    進訴訟、審理集中化，然法院對相對人進行保全證據之際，
    亦不免限制相對人財產權、秘密權、人身權等憲法基本權利
    ，是法院應權衡兩造利益，於有其他可期待之取得證據方法
    可資採用時，應認證據保全不符比例原則而不具備證據保全
    之必要性。本件系爭資料可向第三人調取，已如前述，又第
    三人保管之資料較相對人手中之資料更能貼近真實而無變造
    之可能，就當事人間利益衡量觀之，抗告人既已有其他可期
    待且較適合之方式取得系爭資料，自難認抗告人已釋明本件
    有確定事、物現狀之保全必要性存在。
四、綜上所述，抗告人就系爭資料有「證據滅失或礙難使用之虞
    」或「確定事、物現況有法律上利益並有必要」之釋明均有
    未足，是其保全證據之聲請自不應准許。從而，原裁定駁回
    抗告人保全證據之聲請，核無不合。抗告意旨仍執前詞，指
    摘原裁定不當，求予廢棄，為無理由，應予駁回。
五、據上論結，本件抗告為無理由，爰裁定如主文。
中　　華　　民　　國　　111 　年　　4 　　月　　22　　日
                           智慧財產第一庭
                            審判長法  官　李維心
                                  法  官　陳端宜
                                  法  官　蔡如琪
以上正本係照原本作成。
本裁定除以適用法規顯有錯誤為理由外，不得再抗告。如提起再
抗告，應於收受送達後10日內委任律師為代理人向本院提出再抗
告狀。並繳納再抗告費新台幣1 千元。
中　　華　　民　　國　　111 　年　　5 　　月　　2 　　日
　　　　　　　　　　　　　        書記官　邱于婷